臺灣高等法院刑事裁定
111年度聲字第2401號
聲  請  人  
即  被  告  王冠忠




上列聲請人即被告因違反毒品危害防制條例案件，對於本院110
年度上訴字第3530號，中華民國111年2月23日所為判決，聲請回
復原狀併提起上訴，本院裁定如下：
    主  文
回復原狀之聲請及上訴均駁回。
    理  由
一、聲請意旨略以：聲請人即被告王冠忠（下稱聲請人）所犯毒
    品危害防制條例案件，於民國111年4月12日接獲判決。聲請
    人原打算在法定期間內上訴，卻因於111年4月11日於看守所
    內腸胃道出血，經緊急送醫救治，於同年月15日下午出院，
    又因聲請人於入所前與感染者足跡重疊，因應防疫須在所自
    主隔離21日，也不懂如何上訴，因此錯過上訴期間。交保後
    經詢問法律扶助基金會才得知，為此聲請回復原狀並補行提
    起上訴等語。　　
二、按上訴期間為20日，自送達判決後起算；原審法院認為上訴
    不合法律上之程式或法律上不應准許，或其上訴權已經喪失
    者，應以裁定駁回之，但其不合法律上之程式可補正者，應
    定期間先命補正，刑事訴訟法第349條前段、第384條分別定
    有明文。又按非因過失，遲誤上訴、抗告或聲請再審之期間
    ，或聲請撤銷或變更審判長、受命推事、受託推事裁定或檢
    察官命令之期間者，於其原因消滅後5日內，得聲請回復原
    狀，同時補行期間內應為之訴訟行為，刑事訴訟法第67條第
    1 項、第68條第3項亦規定甚明。是以聲請回復原狀，乃救
    濟非因過失而遲誤上訴、抗告等法定期間之程序，且所謂非
    因過失，係指逾期之緣由非可歸責於當事人而言，若其不能
    遵守期限係由於自誤，即不能謂非過失（最高法院108年度
    台抗字第1514號裁定意旨參照）。
三、再按被告為接受文書之送達，應將其住所、居所或事務所向
    法院陳明，為刑事訴訟法第55條第1項所明定。送達於住、
    居所不獲會晤應受送達人，亦無受領文書之同居人或受僱人
    者，得將文書寄存送達地之自治或警察機關，並作送達通知
    書兩份，1份黏貼於應受送達人住居所門首，另1份置於該送
    達處所信箱或其他適當位置，以為送達。寄存送達，自寄存
    之日起，經10日發生效力，此為民事訴訟法第138條第1項、
    第2項所規定，依刑事訴訟法第62條，並為刑事訴訟送達文
    書所準用。倘應送達被告之判決書經合法寄存送達，即應依
    上述規定起算上訴期間，除應受送達人如於寄存送達發生效
    力前領取寄存文書者，應以實際領取時為送達之時外，於寄
    存送達發生效力後，不論應受送達人何時領取或實際有無領
    取，於合法送達之效力均不生影響（最高法院109年度台抗
    字第698號裁定意旨參照）。至受送達人同時有住所、居所
    或事務所者，在其中任何一處為送達，均非法所不許。送達
    係由送達機關依法定程序將訴訟上之文書送達於應受送達人
    之訴訟行為，旨在將訴訟上之特定事項告知應受送達人。同
    一判決縱先後數次送達於同一應受送達人，惟一經合法送達
    ，訴訟上之效力即行發生，其上訴期間應以最先送達之日為
    起算基準（最高法院106年度台抗字第192號裁定意旨參照）
    。
四、經查：
　㈠聲請人因違反毒品危害防制條例案件，不服臺灣新北地方法
    院110年度訴字第267號刑事判決，提起上訴，經本院以110
    年度上訴字第3530號案件審理後，於111年2月23日撤銷改判
    被告販賣第二級毒品未遂罪，處有期徒刑1年10月，並就扣
    案之毒品及手機分別為沒收銷燬及沒收之諭知；上開判決正
    本經向聲請人上訴狀陳明之現住地「桃園市○○區○○街00號5
    樓C室」及戶籍地「桃園市○○區○○路0段000號5樓」送達，結
    果均未獲會晤聲請人本人，亦無得受領文書之同居人或受僱
    人，而分別於111年3月4日及111年3月24日，將判決正本寄
    存於所轄之桃園市政府警察局桃園分局龍安派出所（下稱龍
    安派出所）、青溪派出所，並皆製作送達通知書2份，1份黏
    貼於應受送達人住居所門首，另1份置於該送達處所信箱或
    其他適當位置，以為送達，而聲請人迄未前往龍安派出所領
    取等情，有聲請人刑事上訴理由狀、本院送達證書、桃園市
    政府警察局桃園分局111年6月25日桃警分刑字第1110037963
    號函檢附龍安派出所司法文書領取登記簿影本各乙份附卷可
    稽（110年度上訴字第3530號卷《下稱上訴卷》第25、125、12
    7頁、111年度聲字第2401號卷《下稱本院卷》第29、31頁）。
　㈡「桃園市○○區○○街00號5樓C室」係聲請人於上訴時自行陳報
    之現住地及送達處所（上訴卷第25頁），又從未向本院陳報
    有何廢止離去之意，則本院判決自寄存於該址之日（111年3
    月4日）起經10日，已於111年3月14日發生合法送達效力，
    則上訴期間自該日起算20日，並加計在途期間3日，至111年
    4月6日（星期三，非假日）已告屆滿。聲請人遲至111年5月
    26日始具狀對本院上開判決起上訴，有「刑事聲明上訴狀」
    上打印之收狀日期附卷供憑（本院卷第5頁），顯已超出法
    定上訴期間甚明。
　㈢聲請人雖主張：伊於111年4月11日在法務部○○○○○○○○○○○○○○○
    ○）內因腸胃道出血，緊急送往醫院救治，至同年月15日始
    出院，且入所前曾與感染者足跡重疊，回所仍須隔離21日，
    又不懂如何上訴，直至111年5月12日具保獲釋後，經向法律
    扶助基金會詢問始知相關規定，故依法聲請回復原狀等語。
    然查，「桃園市○○區○○街00號5樓C室」既係聲請人於上訴時
    自行陳報之現住地及送達處所，對於上訴後之相關訴訟文件
    、本院判決正本均會寄送至該址乙情，即應知之甚稔，然其
    卻未依郵務人員黏貼之送達通知書，前往所轄警察機關領取
    本院判決，遲誤上訴期間顯然係因可歸責於己之過失所致。
    又聲請人雖因另案於111年4月1日遭發布通緝，有本院被告
    全國通緝紀錄表在卷可考（本院卷第45頁），惟上開判決正
    本自111年3月4日起即寄存於龍安派出所，斯時聲請人並未
    遭通緝，顯無不能前往領取判決並行使其上訴權之情事；縱
    使被告於111年4月1日遭發布通緝後，因擔心為警查獲而不
    敢現身領取判決或提起上訴，此亦係因自身可歸責之緣由所
    致，仍不符合回復原狀須「非因過失」之要件。又聲請人雖
    於上訴期間末日即自111年4月6日起，因另案羈押於臺北看
    守所，惟無論其在所內是否因疫情而受隔離，均不影響各項
    生活處遇及訴訟權益，包括申購狀紙、郵票及經監所長官提
    出上訴狀等事項，與其他收容人並無二致，不因隔離而遭限
    制乙節，有臺北看守所111年6月17日北所戒字第1100229860
    號函在卷供憑（本院卷第35頁），則聲請人嗣經羈押之事，
    亦顯非得聲請回復原狀之事由。至聲請人所稱：伊於臺北看
    守所內經緊急送醫救治、又因疫情遭隔離21日等情，皆已是
    在111年4月6日上訴期間屆滿之後所發生，且隔離並不影響
    聲請人在看守所內之訴訟權益行使，復如前述，益見聲請人
    執此為由聲請回原狀，洵非可採。
　㈣本院嗣因查知聲請人自111年4月6日起羈押於臺北看守所，而
    依職權再行寄送本院判決正本至看守所，由聲請人於111年4
    月12日親自簽名收受，有本院送達證書附卷可稽（上訴卷第
    135頁），惟同一判決縱使先後數次送達於同一應受送達人
    ，上訴期間仍應以最先送達之日為起算基準，業如前述，此
    自不影響本院判決正本已於111年3月14日合法送達聲請人，
    以及上訴期限已於111年4月6日屆滿之認定，附此敘明。
　㈤綜上所述，聲請人並無非因過失而遲誤上訴期間之情形，其
    聲請回復原狀，顯與法定要件不合，為無理由；補行提起之
    上訴，亦因已逾法定期間而不合法，且無從補正，均應予駁
    回。
據上論斷，依刑事訴訟法第69條第1項前段、第220條、第384條
前段，裁定如主文。　　　　　　
中　　華　　民　　國　　111 　年　　7 　　月　　28　　日
                  刑事第二十一庭審判長法　官  林怡秀
                                      法　官  胡宜如
                                      法　官  劉元斐
以上正本證明與原本無異。
如不服本裁定，應於收受送達後五日內向本院提出抗告狀。
                                      書記官  陳靜雅
中　　華　　民　　國　　111 　年　　7 　　月　　28　　日